---
title: "Stat_rethink_chap2"
author: "Siim"
date: "2/19/2021"
output: html_document
---

```{r setup, include=FALSE}
knitr::opts_chunk$set(echo = TRUE)
```

```{r}
library(tidyverse)
library(rethinking)
```

```{r}
d <-
  tibble(p_1 = 0,
         p_2 = rep(1:0, times = c(1, 3)),
         p_3 = rep(1:0, times = c(2, 2)),
         p_4 = rep(1:0, times = c(3, 1)),
         p_5 = 1)

head(d)
```

See visualiseerimise osa on meie seisukohalt vähese väärtusega, sest meid huvitab ainult kood, mis originaalallikas ka on. Lisamterjali autor on kõik pildid ka koodina kirjutad. Siin lihtsalt väike tutvustus:
```{r}
d %>% 
  gather() %>% 
  mutate(x = rep(1:4, times = 5),
         possibility = rep(1:5, each = 4)) %>% 
  ggplot(aes(x = x, y = possibility, 
             fill = value %>% as.character())) +
  geom_point(shape = 21, size = 5) +
  scale_fill_manual(values = c("white", "navy")) +
  scale_x_continuous(NULL, breaks = NULL) +
  coord_cartesian(xlim = c(.75, 4.25),
                  ylim = c(.75, 5.25)) +
  theme(legend.position = "none")
```

```{r}
tibble(draw            = 1:3,
       marbles         = 4) %>% 
  mutate(possibilities = marbles ^ draw) %>% 
  knitr::kable()
```

Siit edasi raamatus olev kood
```{r}
ways <- c(0, 3, 8, 9, 0)
ways / sum(ways)
```

Proovi erinevaid tõenbäosusi

```{r}
rbinom(n = 100, size = 9, prob = 0.5)
hist(rbinom(n =1000, size = 10, prob = 0.5))
```

```{r}
dbinom(x = 6, size = 10, prob = 0.5)
```

```{r}
pbinom(q = 5, size = 10, prob = 0.5, lower.tail = FALSE) #muuda sabasid
```


```{r}
qbinom(0.1719, 10, 0.5, lower.tail=FALSE) #muuda sabasid
```


```{r}
tibble(prob = seq(from = 0, to = 1, by = .01)) %>% 
  ggplot(aes(x = prob,
             y = dbinom(x = 6, size = 9, prob = prob))) +
  geom_line() +
  labs(x = "probability",
       y = "binomial likelihood") +
  theme(panel.grid = element_blank())
```

**2.4.1 Grid approximation**
```{r}
(d <-
 tibble(p_grid            = seq(from = 0, to = 1, length.out = 20),  # define grid 
        prior = ifelse( p_grid < 0.5, 0 , 1 )) %>%                                   # define prior
   mutate(likelihood      = dbinom(6, size = 9, prob = p_grid)) %>%  # compute likelihood at each value in grid
   mutate(unstd_posterior = likelihood * prior) %>%                  # compute product of likelihood and prior
   mutate(posterior       = unstd_posterior / sum(unstd_posterior))  # standardize the posterior, so it sums to 1
)
```

Visuaalselt ülemise df-i posterior
```{r}
d %>% 
  ggplot(aes(x = p_grid, y = posterior)) + 
  geom_point() +
  geom_line() +
  labs(subtitle = "20 points",
       x = "probability of water",
       y = "posterior probability") +
  theme(panel.grid = element_blank())
```

Sama asi, mis üleval, aint grid on lühike, ehk tõeliste parameetrite arv väike (5) ja seega hinnang väga robustne
```{r}
tibble(p_grid            = seq(from = 0, to = 1, length.out = 5),
       prior             = 1) %>%
  mutate(likelihood      = dbinom(6, size = 9, prob = p_grid)) %>%
  mutate(unstd_posterior = likelihood * prior) %>%
  mutate(posterior       = unstd_posterior / sum(unstd_posterior)) %>% 
ggplot(aes(x = p_grid, y = posterior)) +
  geom_point() +
  geom_line() +
  labs(subtitle = "5 points",
       x = "probability of water",
       y = "posterior probability") +
  theme(panel.grid = element_blank())
```

Saame proovida erinevaid prioreid
```{r}
prior <- ifelse( p_grid < 0.5, 0 , 1 ) #saame need ülemisse tibble'isse panna
prior <- exp( -5*abs( p_grid - 0.5 ) )
```

Kvadraatiline aproksimeerimine
```{r}
#'(suurendame kogu näites sampli suurus, 
#'proportsion jääb samaks, mis raamatus)
globe.qa <- map(
  alist(
    w ~ dbinom(9,p), #binomial likelihood
    p ~ dunif(0,1)  # uniform prior
  ),
  data=list(w=6))

precis(globe.qa)
```

```{r}
#'analüütiline kalkulatsioon. Mis on beta jaotus?
w <- 24
n <- 36
curve(dbeta(x, w+1, n-w+1), from=0, to=1)

#'kvadraat aproksimatsioon. Siia sisestame precis()
#'funktsioonist saadavad meani  ja Std. 
curve(dnorm(x, 0.67, 0.08), lty=2, add=TRUE)
```

Markov-Chain online allikast.
In the special case of a model using the binomial likelihood, the mean is the probability of a 1 in a given trial,  
θ.
```{r}
globe_qa_brms <-
  brm(data = list(w = 24), 
      family = binomial(link = "identity"),
      w | trials(36) ~ 1,
      prior(beta(1, 1), class = Intercept),
      iter = 4000, warmup = 1000,
      control = list(adapt_delta = .9),
      seed = 4)

print(globe_qa_brms)

```

```{r}
posterior_samples(globe_qa_brms) %>% 
  mutate(n = "n = 36") %>%

  ggplot(aes(x = b_Intercept)) +
  geom_density(fill = "black") +
  labs(x = "proportion water") +
  xlim(0, 1) +
  theme(panel.grid = element_blank()) +
  facet_wrap(~n)
```


```{r}
#'ÜLESANDED lk 61



#'2H1/H2
twins1 <- (0.1*0.5)+(0.2*0.5)
prob_tw_A <- 0.1
prob_tw_B <- 0.2
prob_A_tw <- (0.1*0.5)/twins1
prob_B_tw <- (0.2*0.5)/twins1
twins2 <- (prob_A_tw*0.1) + (prob_B_tw*0.2)
twins2
```

```{r}
#teine (õigem) viis:
#'kaksikute tõenäosus valem: p(twins) = p(species=A)*p(twins|A)+p(species=B)*p(twins|B)
#'Alguses on liikide tõenäosus sama, niiet prior on uniform. 
#'Esimese sigimise posterior liikide tõenäosused saavad teise prioriks.
#'p(tweens_2|tweens_1) = p(species=A|tweens_1)*p(twins|A)+p(species=B|tweens_1)*p(twins|B)
#'Kaksikute saamise tõenäosus jääb saamaks, aga selle tõenäosus, mis liik on, muutub.
#'Sellepärast muutub ka teiste kaksikute saamine. Update'ime.
p_twins_A <- 0.1
p_twins_B <- 0.2
likelihood <- c(p_twins_A, p_twins_B)
prior <- c(1, 1) #liikide esinemise tõenäosus on võrdne. (ükskõik, mis number, sest nagunii standardiseerime kaks rida all pool)
unst_posterior <- prior * likelihood # A given twins ja B given twins ehk liikide esinemise tõenõosuste posteriorid
std_posterior <- unst_posterior/sum(unst_posterior) # standardiseeritud posterior (Vt Bayes valemit) [sum(posterior) on k?ik viisid, kuidas saada twinse]

sum(std_posterior*likelihood) #kaksikute t?en?osus valemi kasutamine
```

```{r}
#'2H3
#'Siin Update'ime natukene teistmoodi ja saame uue liigi esinemise
#'tõenäosuse. 
p_twins_A <- 0.1
p_twins_B <- 0.2
p_ones_A <- 0.9
p_ones_B <- 0.8
likelihood <- c(p_twins_A, p_twins_B)
likelihood2 <- c(p_ones_A, p_ones_B)
prior <- c(1, 1)
posterior <- prior * likelihood
posterior <- posterior/sum(posterior)
posterior <- posterior*likelihood2
posterior <- posterior/sum(posterior)
posterior[1]
```

```{r}
#2H4
p_testA_A <- 0.8 #positive A given A
p_testA_B <- 1-0.65#positive A given B
likelihood <- c(p_testA_A, p_testA_B)
p_twins_A <- 0.1#twins given A
p_twins_B <- 0.2#twins given B
likelihood_twins <- c(p_twins_A, p_twins_B)
p_ones_A <- 0.9#ones given A
p_ones_B <- 0.8#ones given B
likelihood_ones <- c(p_ones_A, p_ones_B)
prior <- c(1, 1)
posterior <- prior * likelihood # A given test pos. A ja B given test pos. A
posterior <- posterior/sum(posterior) # standardiseeritud
posterior #B on madalam, sest test n?itab A-d B korral v?hem

first_round <- posterior*likelihood_twins # A given twins given test pos A, B given twins given pos A
first_round <- first_round/sum(first_round) #standardized
first_round # B on t?usnud, sest kaksikud t?stavad B t?en?osust

#Liikide t?en?osus kui teises raundis on ?ks laps
posterior1_species <- first_round*likelihood_ones #A given one child, given twins, given test pos A
posterior1_species <- posterior_species/sum(posterior_species)
posterior1_species
#liikide t?en?osused kui teises raundis on kaks last
posterior2_species <- first_round*likelihood_twins
posterior2_species <- posterior2_species/sum(posterior2_species)
posterior2_species
```

